臺灣桃園地方法院交通事件裁定　　　　 96年度交聲字第37號
原處分機關　　交通部公路總局新竹區監理所中壢監理站
異　議　人
即受處分人　　遠安小客車租賃有限公司
代　表　人　　乙○○
上列異議人因違反道路交通管理處罰條例案件，對於交通部公路
總局新竹區監理所中壢監理站所為如附表所示裁決案號之處分（
原舉發案號：如附表所示），聲明異議，本院裁定如下：
    主  文
原處分均撤銷。
遠安小客車租賃有限公司不罰。
    理  由
一、原處分意旨略以：異議人即受處分人遠安小客車租賃有限公
    司（下稱遠安公司）所有之車牌號碼YY－2932號及ZZ－4401
    號租賃小客車，分別於附表所示之時間，在附表所示之地點
    有如附表所示之違規情形，分別為桃園縣政府警察局、臺北
    縣政府警察局以附表所示舉發案號逕行舉發，原處分機關遂
    均依道路交通管理處罰條例第40條第1 項規定，分別裁處如
    附表所示之罰鍰共計新臺幣9,300 元。
二、聲明異議意旨略以：異議人所有之車牌號碼YY－2932號及ZZ
    －4401號租賃小客車雖有於附表所示時地之違規，然上開車
    輛於附表所示違規時間之實際駕駛人應為甲○○，係甲○○
    偽造第三人「吳正義」之駕照並以「吳正義」之名義向異議
    人承租上開車輛使用而為附表所示違規行為，擬請將責任歸
    屬於實際駕駛人甲○○，爰聲明異議，請求撤銷原處分等語
    。
三、按交通法庭認為聲明異議有理由時，應以裁定將原處分經聲
    明異議之部分撤銷，並自為裁定，道路交通案件處理辦法第
    20條前段定有明文。又「汽車駕駛人，行車速度，超過規定
    之最高時速，或低於規定之最低時速，除有第四十三條第一
    項第二款情形外，處新臺幣一千二百元以上二千四百元以下
    罰鍰。」，道路交通管理處罰條例第40條定有明文。查道路
    交通管理處罰條例之立法目的乃為加強道路交通管理，維護
    交通秩序，確保交通安全，其本質在維持行政上之秩序，達
    成國家維持交通秩序之行政目的，因而，對於違反本條例所
    規定行政上義務之行為人科以制裁，其性質上屬於行政秩序
    罰，準此，其處罰對象必限於違反行政上義務之人，倘非違
    反行政上義務之行為人，則無受行政秩序罰之理由。道路交
    通管理處罰條例第40條明定以「汽車駕駛人」為處罰對象，
    即「汽車駕駛人」有上開交通違規行為時，方得處以罰鍰之
    制裁。從而，倘非「汽車駕駛人」，自非該等條文所處罰之
    對象。再同條例第85條第3 項雖規定：「本條例關於車輛駕
    駛人之處罰，如應歸責於車輛所有人者，處罰車輛所有人」
    ，然車輛所有人經查明對該交通違規事實確有不可歸責之事
    由，即不得對之裁罰。
四、經查：異議人所有之車牌號碼YY－2932號及ZZ－4401號租賃
    小客車，前於附表所示違規時間地點，因附表所示之違規，
    為警逕行舉發，此為異議人所不爭執，並有附表所示舉發違
    反道路交通管理事件通知單5 紙在卷可按。次查，證人甲○
    ○到院結證稱：5 份遠安公司汽車租賃契約書等文件上面的
    名字「吳正義」都是我簽的，我用偽造「吳正義」的駕照租
    車，不記得向遠安公司租過幾次車，但是卷附的租賃契約書
    都是我簽的，於附表所示的違規行為係在我租車的時間之內
    ，也都是我所為等語（見本院96年5 月17日訊問筆錄），此
    外並有由甲○○所簽訂之汽車租賃契約書影本5 份及桃園縣
    政府警察局中壢分局95年12月19日中警分刑字第0957039700
    號函影本1 紙等在卷可資佐證。又證人甲○○因偽冒「吳正
    義」之名義向異議人承租上開車牌號碼YY－2932號及ZZ－44
    01號租賃小客車所涉偽造文書犯嫌，業經桃園地方法院檢察
    署檢察官以95年度偵字第23828 號、第22301 號；96年度偵
    字第596 號、第994 號提起公訴，並經本院以96年度訴字第
    775 號審理中，此有上開起訴書及左明箂之台灣高等法院被
    告前案紀錄表各1 份在卷可稽。綜上，足見附表所示舉發違
    規時間、地點，駕駛如附表所示違規車輛之人確為甲○○無
    誤，是以異議人所辯，堪認屬實。
五、綜上所述，本件違規駕駛人並非異議人，且異議人已於法定
    期限內到案向原處分機關申述，已如前述，而本件原處分機
    關據以裁處異議人罰鍰之道路交通管理處罰條例第道路交通
    管理處罰條例第40條之規定，係以駕駛人為處罰對象，此觀
    上開各條文規定自明，依上說明，自難再認異議人有前揭之
    違規事由。綜上，原處分未能斟酌異議人並非本件之違規駕
    駛人一節，遽行裁處異議人罰鍰，顯有違誤，聲明異議意旨
    請求撤銷原處分，為有理由，自應由本院將原處分撤銷，改
    諭知異議人不罰，以資適法。
六、據上論斷，應依道路交通案件處理辦法第20條前段，裁定如
    主文。
中　　華　　民　　國　　96 　　年　　10　  月　　7　　日
                  交通法庭法  官  林蕙芳
以上正本證明與原本無異。
如不服本裁定，應於裁定送達後5 日內向本院提出抗告狀。
　　　　　　　　　　　　　　　  書記官　李佩玲
中　　華　　民　　國　　96　　年　　10　　月　　8 　　日
附表：
┌──┬───┬────┬───┬────┬─────┬────┬───┐
│編號│裁決案│舉發單位│違規時│違規地點│違規車輛及│舉發違反│裁罰金│
│    │號    │及舉發案│間（民│        │違規事實  │法條    │額（新│
│    │      │號      │國）  │        │          │        │臺幣）│
├──┼───┼────┼───┼────┼─────┼────┼───┤
│一  │壢監裁│桃園縣政│95年4 │台一線18│駕駛人駕駛│道路交通│1900元│
│    │字第裁│府警察局│月23日│K北向   │車牌號碼ZZ│管理處罰│      │
│    │53－D │桃警交相│15時52│        │－4401號自│條例第40│      │
│    │003750│字第D003│分    │        │用租賃小客│條第1項 │      │
│    │05號  │75005號 │      │        │車，行車速│        │      │
│    │      │        │      │        │度超過規定│        │      │
│    │      │        │      │        │之最高時速│        │      │
│    │      │        │      │        │20 公里以 │        │      │
│    │      │        │      │        │上        │        │      │
├──┼───┼────┼───┼────┼─────┼────┼───┤
│二  │壢監裁│臺北縣政│95年5 │新店市中│駕駛人駕駛│道路交通│1700元│
│    │字裁53│府警察局│月12日│興路與檳│車牌號碼ZZ│管理處罰│      │
│    │－CG66│北縣警交│18時58│榔路口（│－4401號自│條例第40│      │
│    │16812 │字第CG66│分    │往臺北）│用租賃小客│條第1項 │      │
│    │號    │16812號 │      │        │車，行車速│        │      │
│    │      │        │      │        │度超過規定│        │      │
│    │      │        │      │        │之最高時速│        │      │
│    │      │        │      │        │未滿20 公 │        │      │
│    │      │        │      │        │里        │        │      │
├──┼───┼────┼───┼────┼─────┼────┼───┤
│三  │壢監裁│桃園縣政│95年5 │台一線  │駕駛人駕駛│道路交通│1900元│
│    │字裁53│府警察局│月13日│18K     │車牌號碼YY│管理處罰│      │
│    │－D008│桃警交相│11時13│        │－2932號自│條例第40│      │
│    │2666號│字第D003│分    │        │用租賃小客│條第1項 │      │
│    │      │82666號 │      │        │車，行車速│        │      │
│    │      │        │      │        │度超過規定│        │      │
│    │      │        │      │        │之最高時速│        │      │
│    │      │        │      │        │20公里以上│        │      │
├──┼───┼────┼───┼────┼─────┼────┼───┤
│四  │壢監裁│臺北縣政│95年5 │臺北縣三│駕駛人駕駛│道路交通│1900元│
│    │字裁53│府警察局│月14日│重市中山│車牌號碼YY│管理處罰│      │
│    │－CG66│北縣警交│15時37│高架橋上│－2932號自│條例第40│      │
│    │18221 │字第CG66│分    │（往北）│用租賃小客│條第1項 │      │
│    │號    │18221號 │      │        │車，行車速│        │      │
│    │      │        │      │        │度超過規定│        │      │
│    │      │        │      │        │之最高時速│        │      │
│    │      │        │      │        │20公里以上│        │      │
├──┼───┼────┼───┼────┼─────┼────┼───┤
│五  │壢監裁│臺北縣政│95年5 │臺北縣土│駕駛人駕駛│道路交通│1900元│
│    │字裁53│府警察局│月14日│城市金城│車牌號碼YY│管理處罰│      │
│    │－CG66│北縣警交│18時17│路二段27│－2932號自│條例第40│      │
│    │15992 │字第CG66│分    │號前（往│用租賃小客│條第1項 │      │
│    │號    │15992號 │      │土城）  │車，行車速│        │      │
│    │      │        │      │        │度超過規定│        │      │
│    │      │        │      │        │之最高時速│        │      │
│    │      │        │      │        │20公里以上│        │      │
└──┴───┴────┴───┴────┴─────┴────┴───┘
